臺灣高等法院刑事判決　　　　　　　　　　　　　九十二年度交上易字第四七０號
　　上　訴　人
　　即　被　告　乙○○
　　選任辯護人　陳正磊　律　師
右上訴人因過失傷害案件，不服臺灣臺北地方法院九十一年度交易字第一一二號，中
華民國九十二年八月二十八日第一審判決（起訴案號：臺灣臺北地方法院檢察署九十
年度調偵字第七五一號），提起上訴，本院判決如左：
    主  文
原判決撤銷。
乙○○從事業務之人，因業務上過失傷害人，處有期徒刑肆月，如易科罰金，以參佰
元折算壹日。
    事  實
一、乙○○從事出版業務之人，平日以駕駛自用小客車運送書籍為其附隨業務，為從
    事駕駛業務之人；其於民國（下同）九十年二月四日下午三時許，駕駛Ｑ六─二
    四三一號自用小客車，沿台北縣深坑鄉○○路由東向西方向行駛，行經該路萬順
    寮一號前，欲自劃有道路中央方向限制線（即雙黃線）缺口處，左轉橫越對向車
    道，駛入對向停車場內停車，本應注意車輛左轉彎時，應先顯示車輛前後之左邊
    方向燈光，依當時狀況為天氣陰、日間自然光線、視距良好、停車場附近為柏油
    線道乾燥、平直、無缺陷及障礙，並無不能注意之情事，詎乙○○於左轉前以致
    左後試鏡察見其所駕之自用小客車左後方約十公尺處，適有陳弘銘騎乘ＢＢＴ─
    六六八號重型機車後載甲○○自其左後方同向駛來，轉彎車疏未讓直行車先行，
    即貿然搶選左轉，陳弘銘因見乙○○所駕駛之自用小客車速度減慢，亦疏未注意
    車前狀況，即自乙○○所駕駛之自用小客車左側超車，以致乙○○所駕駛之自用
    小客車左前保險桿猛力撞擊陳弘銘所騎乘機車右後車身及後載之甲○○右小腿，
    使陳弘銘、吳國俊人車倒地，陳弘銘受有手腳輕微擦傷之傷害（未據告訴），甲
    ○○則受有右脛、腓骨開放性骨折之傷害。
二、案經被害人甲○○訴由台北縣政府警察局新店分局報請臺灣臺北地方法院檢察署
    檢察官偵查起訴。
    理  由
一、訊據上訴人即被告呂怡固不否認其係從事出版業，平日以駕駛自用小客車運送書
    號自用小客車，沿台北縣深坑鄉○○路由東向西行駛，行經該路萬順寮一號前，
    劃有道路中央分向限制線缺口處，欲左轉橫越對向車道進入停車場停車之際，以
    自其所駕自用小客車左後試鏡察見左後方有陳弘銘所騎乘之機車銅像直行而來，
    而在該缺口處與陳弘銘所騎乘之機車發生謚撞等情，惟矢口否認其有何過失行為
    ，辯稱：當時其所駕駛自用小客車顯示左轉燈號斜停在該缺口處，等候左轉進入
    對向路旁停車場停車，並無何違規行為，本件車禍之發生，係陳弘銘騎乘ＢＢＴ
    ─六六八號重型機車後載甲○○自左後方蛇行而來，違規欲自其所駕駛之自用小
    客車左側跨越雙黃線超車，以致該機車左側雙黃線超車，以致該機車之右後車身
    碰撞其自用小客車左前保險桿而肇事，車禍之發生係陳弘銘不當超車所致，其並
    無過失等語。
二、經查：
（一）依卷附之道路交通事故調查報告表及現場提、現場照片、甲○○之診斷證明書
      所示，本件車禍發生地點係在台北縣深坑鄉○○路萬順寮一號前劃有道路中央
      分向限制線缺口處，當時被告乙○○駕駛其所有Ｑ六─二四三一號自用小客車
      ，擬自該道路中央分向限制線缺口處左轉，橫越車道駛入對向路旁停車場停車
      ，致與在其左後方騎乘ＢＢＴ─六六八號重型機車（後載甲○○）之陳弘銘所
      騎乘之機車發生碰撞肇事，車禍發生後，被告所駕駛之自用小客車已駛入對向
      停車場內停車，左前保桿留有碰撞痕跡乙處，陳弘銘所騎乘之機車則倒在對向
      車道中，距道路邊線約一公尺，右後側車身嚴重受損，後載之甲○○右小腿遭
      被告所駕自用小客車碰撞，致右脛股、右腓骨開放性骨折，另在道路中央分向
      限制線缺口前端處，則留有二車碰撞後之掉落物，有該道路交通事故調查報告
      表及現場圖各乙份、現場照片八禎之診斷證明書乙份在卷可稽；再徵諸被告乙
      ○○及告訴人甲○○、證人陳弘銘所供，車禍發生前係駕駛其所有Ｑ六─二四
      三一號自用小客車，沿台北縣深坑鄉○○路由東向西行駛，行經該路萬順寮一
      號前劃有道路中央分向限制線缺口處，擬自該處左轉橫越車道駛入對向路旁停
      車場停車，適陳弘銘騎乘其所有之ＢＢＴ─六六八號重型機車後載甲○○自其
      左後方同向駛來，以致二車在該缺口處前端發生碰撞肇事，被告乙○○所駕駛
      之自用小客車左前保險桿撞擊陳弘銘所騎乘機車右後側車身及甲○○右小腿，
      造成使甲○○右脛骨、腓右骨開放性骨折，亦有各該筆錄在卷可按，依限場當
      時之情況觀之，果若被告駕駛之自用小客車係斜停在該缺口處不動，則陳弘銘
      所騎乘之機車致其左後方駛來而發生碰撞，理當以騎機車之前輪撞擊被告所駕
      自用小客車之左前保險桿之可能，再參諸被告於原審調查時已自承：「我本來
      從左側後照鏡有看到他們的機車騎過來，我看應該可以轉的過去，我緩慢啟動
      左轉的那一剎那，機車就衝過來... 我煞車已經不及...。」等語（見原審卷
      第三十六頁），告訴人甲○○亦供稱：「我們在他車子斜後方十公尺... 」等
      情（見原審卷第四十五頁），顯見被告在車禍發生前，自照後鏡中已察知陳弘
      銘騎乘機車後載甲○○在其左後方行駛而來甚明，豈被告竟未依道路交通安全
      規則第一百零二條第一項第二款：「轉彎車應暫停讓直行車先行」之規定，將
      其駕駛之自用小客車停於該缺口處，讓陳弘銘所騎乘之機車先行，即啟動其自
      用小客車左轉，致使陳弘銘所騎機車煞避不及，遭被告所駕駛之自用小客車左
      前保險桿猛力撞擊其機車右後車身及後載之甲○○右小腿，人車倒地，陳弘銘
      受有手腳輕微擦傷之傷害（未據告訴），甲○○則受有右脛、腓骨開放性骨折
      之傷害，足徵被告當時不當左轉選有過失，洵無疑義。當被告辯謂當時在所駕
      駛之自用小客車停於缺口處為動，係陳弘銘騎乘機車致其左側繞行超車不當，
      致機車右後側車身碰撞其所駕駛自用小客車之左前保險桿而肇事云云，即與常
      情不符，殊難採信。至告訴人甲○○及證人陳弘銘一再堅稱被告當時為顯示左
      轉燈號或手勢，即貿然左轉云云，該情已為被告所否認，而告訴人甲○○及證
      人陳弘銘亦未能提出確切之證據或證據方法供法院調查被告確未顯示左轉燈號
      或手勢，且陳弘銘當時係騎乘機車搭載甲○○之人，雖甲○○受傷未對陳弘銘
      提出告訴，然二人立場相同，利害相關，尚難以二人所陳即遽指被告有未顯示
      左轉燈號或手勢之駕駛違規行為，併此敘明。
（二）按汽車轉彎時，轉彎車應暫停讓直行車先行，道路交通安全規則第一百零二條
      第一項第三款定有明文，本件被告於九十年二月四日下午三時許，駕駛其所有
      之Ｑ六─二四三一號自用小客車，沿台北縣深坑鄉○○路由東向西方向行駛，
      行經該路萬順寮一號前，擬自劃有道路中央方向限制線之缺口處左轉，跨越對
      向車道駛入路旁停車場內停車，依當時天氣陰、日間自然光線、視距良好，停
      車場附近柏油縣道乾燥、平直、無缺陷及障礙，有道路交通事故調查報告表可
      稽，並無不能注意之情事，被告當時致其自用小客車之左後視鏡中，已察知陳
      弘銘騎乘機車後載甲○○在其左後約十公尺處同向直行而來，竟疏未注意轉彎
      應暫停讓直行車先行，即貿然搶先左轉，致以其所駕駛自用小客車之左前保險
      桿猛力撞擊陳弘銘所騎乘機車右後車身及後載之甲○○右小腿，使陳弘銘、甲
      ○○人車倒地，甲○○受有右脛、腓骨開放性骨折諮傷勢，選有過失，雖陳弘
      銘騎乘機車亦疏未注意車前狀況，亦有過失，然仍無解於被告過失責任之成立
      ，嗣本院將本案送請臺灣省車輛事故覆議鑑定委員會鑑定，亦同此認定，有該
      委員會九十二年十二月二十五日府覆議字第九二一一二六七號函所附之覆議意
      見書各乙份在卷可憑（見本卷第三十頁至三十六頁），又告訴人甲○○確因本
      件車禍受傷，亦有載具之傷情之診斷書乙份在卷可按，且其受傷係因被告前開
      過失行為所致，其受傷與被告之過失間，據有相當因果關係。
（三）綜上所述，本件事證已臻明確，被告所辯要屬卸責之詞，洵無足採，其犯行洵
      堪認定，應依法論科。
三、查被告從事出版業，平日以駕駛自用小客車運送書籍為其附隨業務，業據其供明
    在卷，自係以駕駛為附隨業務之人，是核其所為，係犯刑法第二百八十四條第二
    項前段之業務過失傷害罪。
四、原審以被告所犯罪證明確，依法予以論科，固非無見，然本件並無何確切證據足
    資證明被告左轉時，未顯示左轉燈號或手勢，無從認定被告有此部分過失，已如
    前述，原審認定被告亦有該過失行為，顯屬速斷，自有未洽。原判決既有前開違
    失，自無可維持，應由本院予以撤銷改判，爰審酌被告素行良好，有本院被告全
    國前案紀錄表可佐，本次車禍之發生，係一時貪便求快，疏未遵守道路交通安全
    規則所致，且證人陳弘銘於本件車禍同有過失，惟犯罪後旋將車輛移離現場，並
    否認犯行，推諉卸責，且尚未與告訴人成立民事上和解，賠償其損害等一切情狀
    ，量處如主文所示之刑，並諭知如易科罰金之折算標準，以資懲儆。
五、據上論斷，應依刑事訴訟法第三百六十九條第一項前段、第三百六十四條、第二
    百九十九條第一項前段，刑法第二百八十四條第二項前段、第四十一條第一項前
    段，罰金罰鍰提高標準條例第一條前段、第二條，判決如主文。
本案經檢察官曾忠己到庭執行職務。
中　　　華　　　民　　　國　　九十三　　年　　　六　　　月　　 十八 　　日
                                  臺灣高等法院刑事第十六庭
                                      審判長法  官  許  增  男
                                            法  官  周  煙  平
                                            法  官  黃  鴻  昌
右正本證明與原本無異。
不得上訴。
                                            書記官  胡  鳳  儀
中　　　華　　　民　　　國　　九十三　　年　　　六　　　月　　二十三　　日
附錄：本案論罪科刑法條全文刑法第二百八十四條(過失傷害罪) 因過失傷害人者，
      處六月以下有期徒刑、拘役或五百元以下罰金，致重傷者，處一年以下有期徒
      刑、拘役或五百元以下罰金。
從事業務之人，因業務上之過失傷害人者，處一年以下有期徒刑、拘役或一千元以下
罰金，致重傷者，處三年以下有期徒刑、拘役或二千元以下罰金。
